【裁判字號】    90,交自,27
【裁判日期】    901231
【裁判案由】    業務過失傷害
【裁判全文】
臺灣高雄地方法院刑事判決                            九十年度交自字第二七號
    自  訴  人  甲○○
    自訴代理人  周村來律師
                周元培律師
    被      告  乙○○
右列被告因業務過失傷害案件，經自訴人提起自訴，本院判決如左：
    主  文
乙○○因過失傷害人，處有期徒刑貳月，如易科罰金，以佰元折算壹日。
    事  實
一、乙○○經查並無前科記錄，考領有普通聯結車駕駛執照。於民國九十年四月二日
    下午一時許，乙○○因事外出，向其任職之千億企業股份有限公司（下簡稱千億
    公司）洽借車牌號碼ＺＦ－九六五三號小貨車一輛，駕駛該車沿高雄縣鳥松鄉○
    ○路由南往北方向行駛，途經該路四十六巷巷口欲右轉時，原應注意汽車行駛至
    無號誌路口時，右轉彎車輛應讓右側慢車道之直行車先行，且當時天候晴、日間
    自然光線、視距良好、柏油路面乾燥無障礙或其他缺陷，而依其智識能力又無不
    能注意之情事，乃竟貿然右轉未讓右側慢車道直行車先行。適有甲○○騎乘車牌
    號碼ＺＢＶ－三二０號輕型機車，亦沿上開路段同向直行行駛於右側慢車道上，
    詎行至該無號誌路口時，遭未讓右側慢車道直行車先行、搶先右轉之前開乙○○
    所駕駛小貨車撞及機車前車頭，致甲○○人車倒地，因之受有右膝撞傷併前十字
    韌帶斷裂之傷害。乙○○於肇事後犯罪未被發覺前，主動報警且於現場等候，並
    向前往現場處理之警員承認肇事，自首而願接受裁判。
二、案經被害人甲○○提起自訴。
    理  由
一、訊據被告乙○○固供承有於右揭時、地駕駛臨時向公司借用之小貨車，行經無號
    誌路口，右轉彎時不慎擦撞同向行駛、直行右側慢車道之自訴人所騎乘機車而肇
    事等情，惟矢口否認有何過失，辯稱：伊平日並非以駕駛小貨車為業，當天是臨
    時借用公司車輛；伊右轉時有看到自訴人之機車，故有停車讓自訴人先過，是自
    訴人自己來撞伊車云云。然查：
（一）被告乃任職於千億公司擔任廠務技術員，平日負責廠內機械、模具及技術研發
      、材料購置等相關業務，事故發生當日係因私人事由外出，臨時向公司借用小
      貨車等節，業據本院函查千億公司屬實，有該公司回函暨勞工保險卡、員工職
      務證明書各一紙附卷可按，是被告並非以駕駛為業務之人，應堪認定，自訴人
      此部分所認：被告以駕駛為業務云云，尚有誤會，先予敘明。
（二）上開被告駕駛小貨車行經無號誌路口時，未暫停讓直行於右側慢車道之自訴人
      機車先予通過，即搶先貿然右轉，致被告所駕駛之小貨車右前車門擦撞自訴人
      騎乘之機車車頭而肇致本件事故，自訴人並因之倒地，受有如事實欄所示之傷
      害等情，業據自訴人於本院審理中指訴綦詳，復有其所提出之卷附長庚紀念醫
      院診斷證明書二紙，及本院依職權函調之道路交通事故調查報告表暨所附現場
      圖、談話筆錄、現場道路狀況照片六幀在卷可稽。參諸該道路交通事故調查報
      告表之現場圖及照片所示：該交岔口為無號誌路口，被告所駕小貨車與自訴人
      所騎乘之機車均係由南往北同向行駛，小貨車由外側快車道欲右轉，機車則直
      行於慢車道上；肇事後被告之小貨車車頭偏東北、尾偏西南，左、右前輪均在
      慢車道內，左、右後輪均在快車道內，車身橫跨快、慢車道行車分向線，自訴
人之機車倒於慢車道上；兩車之撞擊點係在被告小貨車右前車門、自訴人機車
      左前檔泥板，車損情形為被告貨車右前門底下護鈑凹陷，自訴人機車左前擋泥
      板損壞等情，依兩車之位置、行進方向、路線及車損等相關跡證綜合研判，堪
      認本件事故確因被告小貨車未讓右側直行之自訴人機車先行即貿然搶先右轉所
      致無訛，足徵被告上開辯稱：係自訴人騎機車來撞伊云云，顯係事後推諉避就
      之詞，難以採信。
二、按汽車行至無號誌而無交通警察指揮之交岔路口，轉彎車應暫停讓直行車先行，
    道路交通安全規則第一百零二條第一項第二款定有明文。被告駕車依法本應負有
    前開注意義務，而依車禍發生當時天候晴、日間自然光線、視距良好、柏油路面
    乾燥無障礙或其他缺陷，而依其智識能力又無不能注意之情事，乃竟疏未注意，
    未暫停讓右側慢車道上直行車先行，即搶先右轉，因之肇致本件事故，其有過失
    甚明。再本件肇事原因，經送請台灣省高屏澎區車輛行車事故鑑定委員會鑑定及
    台灣省車輛行車事故覆議鑑定委員會結果，亦均認定：「乙○○駕駛小貨車右轉
    未讓右側慢車道直行車先行為肇事原因；甲○○無肇事因素」等情，有該鑑定委
    員會九十年七月十三日高屏澎鑑字第九００八七五號函暨所附鑑定意見書、上開
    覆議鑑定委員會九十年十一月十五日府覆議字第九０一九四九號各一份存卷可憑
    。又告訴人因本件事故受有如事實欄所示之傷害，已如前述，其所受傷害與被告
    之過失行為間，顯有相當因果關係。事證明確，被告前揭過失傷害犯行，堪予認
    定。
三、查被告並非以駕駛為業務之人，詳如前述，是核其所為，係犯刑法第二百八十四
    條第一項前段之過失傷害罪。被告肇事後，於警察機關尚未知悉犯罪事實及發覺
    犯罪人前，主動以電話報警且在現場等候，並向現場處理之警員坦承肇事並願接
    受裁判一節，已據其陳明在卷，核與卷附道路交通事故調查報告表載明：「報案
    人：肇事駕駛人乙○○」一節相符，是被告上開所為合於刑法第六十二條前段自
    首之要件，應依法減輕其刑。審酌被告素行良好，有台灣高等法院被告全國前案
    紀錄表一份附卷可按，本次係因一時疏於注意而肇事，惡性非重，犯後雖執詞辯
    解，態度尚佳，惟事後尚未與告訴人達成民事和解，賠償其損害，及告訴人所受
    傷害程度等一切情狀，量處如主文所示之刑，並諭知易科罰金之折算標準。
據上論斷，應依刑事訴訟法第三百四十三條、二百九十九條第一項前段，刑法第二百
八十四條第一項前段、第六十二條前段、第四十一條第一項，罰金罰鍰提高標準條例
第一條前段、第二條，判決如主文。
本案經檢察官葉淑文到庭執行職務。
中      華      民      國      九十      年    十二    月    三十一    日
                                  臺灣高雄地方法院刑事第六庭
                                      審判長法  官  趙家光
                                            法  官  張世賢
                                            法  官  林韋岑
右正本證明與原本無異。
如不服本判決，應於判決送達後十日內，向本院提出上訴狀。
                                           書記官   董明惠
中     華       民      國      九十     年     十二    月    三十一    日
【附錄本案論罪科刑法條全文】
刑法第二百八十四條第一項前段：
  因過失傷害人者，處六月以下有期徒刑，拘役或五百元以下罰金。


司法院資訊處製作；財團法人民間司法改革基金會備份。
